【裁判字號】    98,消債抗,121
【裁判日期】    980629
【裁判案由】    聲請更生程序
【裁判全文】
臺灣高雄地方法院民事裁定           98年度消債抗字第121號
抗  告  人  甲○○
上列抗告人因消費者債務清理條例聲請更生事件，對於中華民國
98年2 月4 日本院97年度消債更字第1510號第一審裁定提起抗告
，本院管轄之第二審合議庭裁定如下：
    主  文
抗告駁回。
抗告程序費用新臺幣壹仟元由抗告人負擔。
    理  由
一、抗告意旨略以：抗告人與京城商業銀行進行前置協商當時，
    所經營之滷味攤盈餘收入至多約新臺幣（下同）20,000元，
    後期更虧損連連，致抗告人被迫結束營業，方於民國97年9
    月起至先鋒保全股份有限公司求職，原審竟以抗告人於97年
    9 至11月任職先鋒保全公司之平均薪資為28,847元為依據，
    認抗告人於97年6 、7 月間協商時之資力應足以為清償之責
    任，原審認定應有未洽。又抗告人生意維持雖不易，仍於申
    請協商時提出願每月還款9 千餘元之意願，京城商業銀行首
    次開出分180 期、0 利率、月繳13,156元之協商方案，因與
    抗告人能力範圍相距太遠，無法答應，該銀行又提出兩階段
    方案，第1 至71期每月繳納9,700 元，然抗告人滷味攤生意
    虧損日益嚴重，已達生活無法維持之境，自無法再接受該協
    商條件，致協商未成立。如依原審所採內政部公布98年度高
    雄市最低生活水準11,309元，則聲請人協商當時收入20,000
    元扣除協商金額9,700 元後，已低於前開最低生活水準，無
    法負擔債務。為此，爰提起本件抗告，請求廢棄原裁定，准
    予抗告人開始更生程序等語。
二、按債務人不能清償債務或有不能清償之虞者，得依消費者債
    務清理條例所定更生程序，清理其債務；債務人無擔保或無
    優先權之債務總額未逾12,000,000元者，於法院裁定開始清
    算程序或宣告破產前，得向法院聲請更生；債務人對於金融
    機構因消費借貸、自用住宅借款、信用卡或現金卡契約而負
    債務，在聲請更生或清算前，應提出債權人清冊，以書面向
    最大債權金融機構請求協商債務清償方案，並表明共同協商
    之意旨，消費者債務清理條例第3 條、第42條第1 項、第15
    1 條第1 項分別定有明文。申言之，債之關係係以當事人間
    之信賴關係為基礎，為社會經濟組織之重要支柱，故當事人
    於以法律行為追求自己之利益之際，亦應顧及對方之利益，
    並考量債權債務在社會上之作用，本於誠實及信用之原則，
    行使債權及履行債務，為兼顧債權人與債務人雙方之利益，
    對經濟上陷於困境之消費者，乃允其於消費者債務清理條例
    施行後，得選擇以重建型之更生程序或清算型之清算程序清
    理其債務，藉以妥適調整債務人與債權人及其他利害關係人
    間之權利義務關係，保障債權人獲得公平受償，並謀求消費
    者經濟生活之重建復甦機會。
三、經查：本件抗告人與京城商業銀行進行前置協商時，該銀行
    曾提出分180 期、0 利率、月繳13,156元之還款方案，不為
    抗告人所接受，該銀行復提出前71期依照抗告人意願每期僅
    償還9,700 元、第72期以後就剩餘款項再重新洽談清償方式
    之還款方案，抗告人仍未表示同意，該銀行乃以抗告人協商
    意願低落，通知協商不成立等情，有本院電話紀錄及該銀行
    於97年7 月17日出具之前置協商不成立通知書附卷可參。姑
    不論抗告人於協商不成立之後任職先鋒保全股份有限公司之
    薪資為何，即以抗告人於進行協商當時之資力而言，抗告人
    於具狀向本院聲請更生時自稱其97年1 至6 月經營滷味生意
    平均每月收入20,000元，則以每月收入20,000元扣除內政部
    公布98年度高雄市最低生活水準每人每月11,309元後（此數
    額已較協商當時即97年度之最低生活水準10,991元為高，又
    抗告人既負有高額債務，自應將基本生活開銷壓縮至最低程
    度，俾利清償債務），餘額與銀行第2 次所提協商方案甚為
    接近，更何況第2 次協商方案係依照抗告人之意願所提，抗
    告人並未提出相關事證以資釋明其申請前置協商後，迄京城
    商業銀行於97年7 月17日出具前置協商不成立通知書前，短
    期間內抗告人之經濟狀況究竟出現何重大突發狀況，以致其
    無法接受自己原先所提方案，是尚難遽認抗告人有不能清償
    債務之情事或不能清償債務之虞，而有藉由更生程序調整其
    與債權人之間權利義務關係之必要。更遑論抗告人自97年9
    月5 日起任職先鋒保全股份有限公司後，其於97年9 至11月
    之收入分別為24,843元、30,352元、31,347元，換算每月平
    均收入約為28,847元（元以下四捨五入），有該公司97年12
    月17日（97）先鋒字第0795號函及所附資料在卷可按，其收
    入已較原先經營滷味生意時明顯增加，且其出生於72年4 月
    2 日，現正值青壯之年，尚具有長時期之工作能力，益見其
    應非無能力處理債務問題，要難遽認有不能清償債務之情事
    或不能清償債務之虞，而有藉助更生程序調整其與債權人之
    間權利義務關係之必要。原裁定駁回抗告人更生之聲請，並
    一併駁回保全處分之聲請，業已詳列理由，經核並無違誤，
    抗告人雖以前揭情詞提起抗告，指摘原裁定不當，尚非可採
    ，是其抗告為無理由，應予駁回。
四、結論：本件抗告為無理由，依消費者債務清理條例第15條，
    民事訴訟法第495 條之1 第1 項、第449 條第1 項、第95條
    、第78條，裁定如主文。
中    華    民    國    98    年    6     月    29    日
                  民事鳳山分庭  審判長法  官  楊富強
                                      法  官  楊智守
                                      法  官  譚德周
以上為正本,係照原本作成。
本裁定不得再抗告。
中    華    民    國    98    年    6     月    29    日
                                      書記官  胡淑芳


司法院資訊處製作；財團法人民間司法改革基金會備份。
